臺灣高雄地方法院刑事判決　　　　　　　　　　　　　九十年度易字第四四二八號
　　公　訴　人　臺灣高雄地方法院檢察署檢察官
　　被　　　告　丙○○
右列被告因竊盜案件，經檢察官提起公訴（九十年度偵字第一四０一八號），本院判
決如左：
    主  文
丙○○無罪。
    理  由
一、公訴意旨略以：被告丙○○意圖為自己不法之所有，於九十年七月二日凌晨零時
    許，在高雄市新興區○○○路五十二號前，竊取告訴人丁○○所有車牌號碼ＹＵ
    Ｊ─０４９號三陽牌輕機車一部，得手牽離時，為案外人乙○○及告訴人發現，
    告訴人欲攔下被告，致被告慌張而人車倒地，右手掌受傷。告訴人及案外人乙○
    ○將被告扭抓時，被告仍反抗拒捕，致遭案外人乙○○打傷鼻樑，經告訴人報警
    ，嗣於同日零時二十分許，在高雄市前金區○○○路五十一號前與八德路口，當
    場查獲，並取回上述失竊之車牌號碼ＹＵＪ─０４９號輕機車一部，因認被告涉
    有刑法第三百二十條第一項之竊盜罪嫌云云。
二、按犯罪事實應依證據認定之，無證據不得推定其犯罪事實。又不能證明被告犯罪
    者，應諭知無罪之判決，刑事訴訟法第一百五十四條、第三百零一條第一項前段
    分別定有明文。次按事實之認定應憑證據，如未能發現相當證據，或證據不足以
    證明，自不能以推測或擬制之方法，為裁判基礎，最高法院四十年臺上字第八六
    號判例參照。而告訴人之指訴，本以使被告受刑事訴追或處罰為目的，故其陳述
    是否與事實相符，自應調查其他證據，以資審認，苟其所為攻擊之詞，尚有瑕疵
    ，則在此瑕疵未予究明以前，即不能遽採為斷罪之基礎，最高法院六十九年臺上
    字第一五三一號判例參照。又認定犯罪事實，所憑之證據，雖不以直接證據為限
    ，間接證據亦包括在內，然無論直接或間接證據，其為訴訟上之證明，須於通常
    一般之人均不致於有所懷疑，而得確信其為真實之程度者，始得據之為有罪之認
    定，倘其證明尚未達到此一程度，而有合理性懷疑之存在時，即無從為有罪之認
    定，此亦經最高法院著有七十六年臺上字第四九八六號判例可資參照。次按刑法
    上之竊盜罪，須意圖為自己或第三人不法之所有，而取他人所有物，為其成立要
    件，若行為人因誤信該物為自己所有，而取得之，即欠缺意思要件，縱其結果不
    免有民事上之侵權責任，要難認為構成刑法上之竊盜罪，最高法院著有二十三年
    上字第一八九二號判例可參。
三、公訴人認被告涉有竊盜罪嫌係以證人乙○○之證述及告訴人之供述為主要論證。
    惟訊據被告丙○○堅詞否認有何竊盜之犯行，辯稱：伊當日係因喝醉，而且告訴
    人的機車與伊之相同，伊誤以為告訴人之機車為伊所有，當時伊有向告訴人表示
    該機車係伊的等語。經查：
（一）被告於警訊中稱：「（警方於九十年七月二日０時二十分據被害人丁○○報案
      稱你偷竊他所有三陽牌輕型機車經警方按報案地址高雄市前金區○○○路五十
      一號前與八德二路口查獲經被害人蔡經聰扭抓你及丁○○所陳述你竊得他所有
      之前述機車，是否有此事？）沒有。我沒有偷他的車」等語（見九十年七月二
      日警訊筆錄）；其於偵查中亦稱：「（何時地偷機車？）我沒有偷」等語（見
      本院九十年八月二十四日調查筆錄）；其於本院審理時亦辯稱：「我有牽人家
      的車，因為當日我喝醉，而且他的車型跟我一樣，我就牽：：：」等語（見本
      院九十年十二月十九日調查筆錄），是被告自警訊、偵查及本院審理皆堅詞否
      認明知該機車非其所有，並基於意圖為自己不法所有而偷竊。
（二）被告於九十年七月二日凌晨零時許，在高雄市新興區○○○路五十二號前，將
      告訴人所有車牌號碼ＹＵＪ─０４９號三陽牌輕機車一部牽動一事，為被告所
      不否認，然被告當時因酒醉精神狀態不穩乙事，業據證人方仲即高雄市政府新
      興分局警員到庭證稱：「（被告移送時的精神狀況？）被告當時喝了很多酒，
      也有說一些三字經，剛開始時，都答非所問，也有對告訴人罵一些三字經。派
      出所是以竊盜移送。我們等他神智比較清楚後，就一問一答製作筆錄。由扣押
      筆錄上的時間在派出所可能是零點二十分。被告當時真的應該喝醉酒，不是裝
      瘋。」等語（見本院九十一年二月四日調查筆錄）；復據告訴人到庭稱供述：
      「（當日的情形？）我當日去李某處吃粥，有人告訴我有人牽我的車，我追過
      去時，被告真的有喝酒，臉色白白的。」等語（見本院九十年十二月十九日調
      查筆錄）；另據證人乙○○到庭證稱：「當日我有看到被告要牽那輛車，被告
      當時有喝酒，我有向他說機車不是他的，他說是他的：：：」（見本院九十年
      十二月十九日調查筆錄）；又據證人鍾福田即被告友人到庭證稱：「：：：七
      月一日下午五點我去他家找他，就開始喝酒（米酒），喝到晚上九點多，約一
      起喝二瓶至三瓶，被告要我一起去吃飯，我說我要回家，他當時已經醉了，走
      路搖搖晃晃：：：」等語（見本院九十一年一月四日調查筆錄），足徵被告辯
      稱案發當時伊確實因為酒醉精神狀態不佳等語，應為真實。
（三）又被告所有車牌號碼ＹＰＭ─一０九號機車確實為三陽牌紅色之輕型機車等情
      ，業據證人鍾福田到庭證稱：「：：：被告的機車確實是紅色三陽輕型，是被
      告隔壁人給他：：」等語（見本院九十一年一月十日調查筆錄）；另證人甲○
      ○即ＹＰＭ─一０九號機車之所有人到庭證稱：「（ＹＰＭ─一０九車子是你
      給被告？）是，我是三、四年前，因為我要換車，所以就把舊車給他：：：車
      子是紅色，三陽」等語、「（《提示照片》你的車子式樣是否與照片的車子式
      樣相同？）相同」等語（見本院九十一年二月四日調查筆錄），復有ＹＰＭ─
      一０九號機車之車籍作業系統查詢認可資料乙份附卷可參，又告訴人之機車車
      型亦為三陽牌紅色之輕型機車乙節，有ＹＵＪ─０４９號機車之車籍作業系統
      查詢認可資料乙份及照片二幀附卷可按，觀諸此二輛機車，無論是顏色、廠牌
      、牌類牌號皆相同，且使用年數也皆為十餘年，是被告辯稱係因為酒醉誤認告
      訴人之機車為其所有等語，應堪採信。
（四）又被告被查獲當時僅係牽動該機車，並未發動等情，業據告訴人及證人乙○○
      於警訊及本院審理時供述紊詳，倘被告確實有要偷竊告訴人機車之意，衡常情
      ，被告係在公共場所偷竊，其應會儘速發動機車離開現場以避免被查獲，又豈
      會僅以徒手牽動該機車移動致他人可以輕易察覺並逮捕之？是被告所辯，堪信
      為真實。
（五）綜上所述，被告確實因酒醉而誤認告訴人之機車為其所有並將之遷移，其主觀
      上應無意圖為自己或他人不法所有之意圖，揆諸前開說明，尚難以該罪相繩。
      此外，復查無其他積極證據足資證明被告有何竊盜犯行，核諸前揭說明，自應
      由本院為被告無罪之諭知。
據上論斷，應依刑事訴訟法第三百零一條第一項前段，判決如主文。
本案經檢察官林美靜到庭執行職務。
中      華      民      國     九十一     年    三      月     二十二   日
                                臺灣高雄地方法院刑事第七庭
                                    審判長法  官    陳信伍
                                          法  官    何秀燕
                                          法  官    張茹棻
右正本證明與原本無異。
如不服本判決，應於判決送達後十日內，向本院提出上訴狀。
                                          書記官    李忠霖
中      華      民      國    九十一      年    三      月    二十二    日
